臺灣高等法院刑事判決　　　　　　　　　　　　九十一年度上更(一)字第二號
　　上　訴　人
　　即　被　告　甲○○
右上訴人因違反槍砲彈藥刀械管制條例案件，不服臺灣臺北地方法院八十六年度訴字
第一八三四號，中華民國八十八年六月七日第一審判決（起訴案號：臺灣臺北地方法
院檢察署八十五年度偵字第一五九一二號、八十六年度偵字第一四六０六號）提起上
訴，判決後，經最高法院發回更審，本院判決如左：
    主  文
原判決撤銷。
甲○○未經許可，無故持有手槍，累犯，處有期徒刑壹年貳月，義大利製九ＭＭ之制
式半自動手槍壹枝 (含彈匣貳個）、制式九ＭＭ子彈柒拾壹顆均沒收；又未經許可，
持有可發射子彈具殺傷力之改造模型槍，累犯，處有期徒刑壹年，改造德國製八厘米
金屬模型槍壹枝 (含彈匣壹個）沒收。應執行有期徒刑貳年，義大利製九ＭＭ之制式
半自動手槍壹枝 (含彈匣貳個）、改造德國製八厘米金屬模型槍壹枝 (含彈匣壹個）
、制式九ＭＭ子彈柒拾壹顆均沒收。
    事  實
一、甲○○前曾於民國（以下同）七十六年間因殺人未遂、逃亡、恐嚇、竊盜、槍砲
    彈藥刀械管制條例、重傷害等案件，分別經本院判決確定後，經減為應執行有期
    徒刑三年六月，於八十三年六月三十日執行完畢，復於八十四年間因違反妨害兵
    役治罪條例、就業服務法案件，經台灣桃園地方法院各判處有期徒刑七月、三月
    ，應執行有期徒刑九月，未到案執行，發佈通緝中，仍不知警惕，竟於八十四年
    十月間某日，因不詳年籍之李訓政無法清償欠款四十萬元，而收受李訓政所交付
    之義大利製九ＭＭ之制式半自動手槍乙枝（含彈匣二個）、制式九ＭＭ子彈七十
    四顆，作為質押品，而無故持有，後經李訓政取走制式子彈六十二顆，餘十二顆
    。嗣其復與曾繁揚因土方用於回填問題發生糾紛，竟另行起意，意圖持槍恐嚇曾
    繁揚，於八十六年六月十九日下午四時許，在桃園縣龜山鄉○○路六十七號賓皇
    餐廳，向盧文永（另行審結）借用具殺傷力之改造德製半自動八釐米金屬模型槍
    乙枝及具殺傷力之土造子彈五顆，而非法持有，旋為埋伏之員警當場查獲，扣得
    前揭義大利製九ＭＭ手槍乙枝（含彈匣二個）暨制式子彈十二顆（經鑑驗單位試
    射三顆）、德製半自動八釐米金屬模型手槍乙把（含彈匣一個）及具殺傷力之土
    造子彈五顆（經鑑驗單位拆解五顆）。
二、案經內政部警政署刑事警察局移送臺灣臺北地方法院檢察署檢察官偵查起訴。
    理      由
一、訊據上訴人即被告甲○○對其於右揭時、地未經許可，非法持有槍彈之事實坦承
    不諱，並據同案被告盧文永供述綦詳，且所供互相符合，復有扣案之義大利製九
    ＭＭ之制式半自動手槍一枝（含彈匣二個）、制式九ＭＭ子彈十二顆、改造德製
    半自動八釐米金屬模型手槍一把（含彈匣一個）及土造子彈五顆扣案可稽，而扣
    案之槍彈經送內政部警政署刑事警察局鑑驗，確係義大利製九ＭＭ之制式半自動
    手槍一枝（含彈匣二個）、制式九ＭＭ子彈十二顆（經試射三顆、餘九顆）、改
    造德製半自動八釐米金屬模型手槍一把（含彈匣一個）槍管為金屬材質且已貫通
    ，機械性能良好，可擊發適用之子彈，具殺傷力，及具殺傷力之土造子彈五顆（
    經拆解五顆），有內政部警政署刑事警察局八十六年六月三十日刑鑑字第四二０
    三六號鑑驗通知書在卷可稽，本件事證明確，被告犯行應堪認定。
二、按八十五年九月二十五日修正公布之槍砲彈藥刀械管制條例第七條第四項未經許
    可無故持有手槍罪、第九條之一第三項未經許可無故持有改造模型槍、第十一條
    第三項未經許可無故持有彈藥罪，業已分別修正為第七條第四項未經許可持有手
    槍者，處五年以上有期徒刑，併科新臺幣一千萬元以下罰金，第十條第四項未經
    許可持有改造模型槍者，處三年以上十年以下有期徒刑，併科新臺幣七百萬元以
    下罰金，第十二條第四項未經許可持有子彈者，處五年以下有期徒刑，併科新臺
    幣三百萬元以下罰金，並於八十六年十一月二十四日修正公布同月二十六日（原
    判決誤載為二十七日）生效 (八十九年七月五日、九十年十一月十四日雖先後再
    修正，但上開修文之法定要件及刑度未再異動)，是被告行為後法律已有變更，
    而修正前八十五年九月二十五日公布之槍砲彈藥刀械管制條例第七條第四項規定
    之刑度為一年以上七年以下有期徒刑，得併科七萬元以下罰金，第九條之一第三
    項規定之刑度為五年以下有期徒刑、第十一條第三項規定之刑度為三年以下有期
    徒刑，較修正後之刑度為輕，依刑法第二條第一項但書之規定，應分別適用最有
    利被告之修正前槍砲彈藥刀械管制條例第七條第四項未經許可無故持有手槍罪、
    第九條之一第三項未經許可無故持有改造模型槍罪、第十一條第三項未經許可無
    故持有彈藥罪。核被告未經許可收受不詳年籍之李訓政交付前開制式手槍及子彈
    作為質押品而無故持有，應成立修正前八十五年九月二十五日公布之槍砲彈藥刀
    械管制條例第七條第四項未經許可無故持有手槍罪、及第十一條第三項未經許可
    無故持有彈藥罪；又被告甲○○向被告盧文永借用而非法持有之改造德製半自動
    八釐米金屬模型手槍及具殺傷力土造子彈部分，係犯修正前八十五年九月二十五
    日公布之槍砲彈藥刀械管制條例第九條之一第三項未經許可無故持有改造模型槍
    罪、第十一條第三項未經許可無故持有彈藥罪，公訴意旨認被告此部分係犯槍砲
    彈藥刀械管制條例第十條第三項之罪，惟上開經改造之金屬模型槍係屬槍砲彈藥
    刀械管制條例規定之模型槍，有鑑驗通知書在卷可參，公訴意旨尚有未洽，惟此
    與起訴社會基本事實相同，爰依法變更起訴法條，併予敘明。次按槍彈一經持有
    ，罪即成立（最高法院七十五年度台上字第六六００號判決參照）。又其於八十
    四年十月間某日同時無故持有前揭制式手槍及子彈，及於八十六年六月十九日同
    時無故持有前揭改造模型槍及土造子彈，分別係以一持有行為而犯二種罪名，均
    為想像競合犯，應分別依刑法第五十五條之規定，分別從較重之修正前槍砲彈藥
    刀械管制條例第七條第四項未經許可無故持有手槍罪、及第九條之一第三項未經
    許可無故持有改造模型槍罪處斷。又查被告於八十四年十月間收受李訓政所交付
    之前揭制式槍彈，係做為李訓政債務之質押品，而其於八十六年六月十九日下午
    四時許向盧文永借得前揭改造模型槍及土造子彈，係另行起意，意圖持以恐嚇曾
    繁揚之用，故其所犯二罪之間，犯意各別，行為互殊，應予分論併罰，公訴意旨
    認其所犯二罪間有想像競合之關係，容有未洽。再查，被告前曾犯有如事實欄所
    載有期徒刑之罪並經執行完畢，此有臺灣高等法院檢察署刑案紀錄簡覆表在卷可
    按，其於五年之內再犯有期徒刑以上之本罪，係屬累犯，均應依刑法第四十七條
    之規定，加重其刑。
三、原審予以被告論罪科刑，固非無見，惟查，槍砲彈藥刀械管制條例第十九條第一
    項規定，犯第七條、第八條、第十條、第十二條第一項至第三項、第十三條第一
    項至第三項之罪，經判處有期徒刑者，應於刑之執行完畢或赦免後，令入勞動場
    所，強制工作三年，業經立法院修正時刪除，並於九十年十一月十四日公布施行
    ，依從新從輕原則，原判決仍依該條項宣告被告應於刑之執行完畢或赦免後，令
    入勞動場所，強制工作三年，於法即有未合。被告上訴意旨認上開二持有槍彈行
    為應僅成立一罪云云，雖不足取，惟原判決既有可議，應由本院將原判決此部分
    撤銷改判。爰審酌被告犯罪之動機、目的、手段、智識程度、犯罪所生之損害、
    犯罪後坦承犯行之態度等一切情狀，分別量處如主文第二項所示之刑及定其應執
    行之刑。扣案之義大利製九ＭＭ之制式半自動手槍一枝（含彈匣二個）、制式九
    ＭＭ子彈九顆（經試射三顆、餘九顆）、改造德製半自動八釐米金屬模型手槍一
    把（含彈匣一個）均屬違禁物，另李訓政取走之制式子彈六十二顆，雖未扣案，
    但不能證明已滅失，因屬違禁物，爰均依刑法第三十八條第一項第一款之規定，
    併予宣告沒收。另扣案之制式九ＭＭ子彈三顆經送驗試射及具殺傷力之土造子彈
    五顆經送驗均已拆解，而非屬違禁物，爰不另為沒收之諭知，附此敘明。
據上論斷，應依刑事訴訟法第三百六十九條第一項前段、第三百六十四條、第二百九
十九條第一項前段、第三百條，修正前八十五年九月二十五日公布之槍砲彈藥刀械管
制條例第七條第四項、第九條之一第三項、第十一條第三項、刑法第十一條前段、第
二條第一項但書、第五十五條、第四十七條、第五十一條第五款、第三十八條第一項
第一款，判決如主文。
本案經檢察官王安明到庭執行職務。
中      華      民      國    九十一    年      四      月    二十五    日
                              台灣高等法院刑事第七庭
                                  審判長法  官  吳  啟  民
                                        法  官  施  俊  堯
                                        法  官  蘇  隆  惠
右正本證明與原本無異。
如不服本判決應於收受送達後十日內向本院提出上訴書狀，其未敘述上訴之理由者並
得於提起上訴後十日內向本院補提理由書（均須按他造當事人之人數附繕本）。
                                        書記官  周  素  秋
中      華      民      國    九十一    年      四      月    二十五    日
附錄：本案論罪科刑法條全文
八十五年九月二十五日公布之槍砲彈藥刀械管制條例第七條：
未經許可製造、販賣或運輸火、機關槍、衝鋒槍、卡柄槍或自動步槍者，處七年以
上有期徒刑。
未經許可，製造、販賣或運輸普通步槍、馬槍、手槍或各類炸彈者，處五年以上有期
徒刑。
意圖供自己或他人犯罪之用，而犯前二項之罪者，處死刑、無期徒刑或十年以上有期
徒刑，得併科十萬元以下罰金。
未經許可，無故持有、寄藏或意圖販賣而陳列第一項所列槍枝之一者，處一年以上七
年以下有期徒刑。
第一項至第三項之未遂犯罰之。
八十五年九月二十五日公布之槍砲彈藥刀械管制條例第九條之一第三項：
未經許可無故持有、寄藏或意圖販賣而陳列改造模型槍者，處五年以下有期徒刑。
八十五年九月二十五日公布之槍砲彈藥刀械管制條例第十一條第三項：
未經許可無故持有、寄藏或意圖販賣而陳列彈藥者，處三年以下有期徒刑。
